【裁判字號】    99,訴,1205
【裁判日期】    991129
【裁判案由】    返還補償金
【裁判全文】
臺灣高雄地方法院民事判決              99年度訴字第1205號
原      告  台灣糖業股份有限公司
法定代理人  胡懋麟
訴訟代理人  邱芬凌律師
被      告  黃漏進
上列當事人間返還補償金事件，本院於民國99年11月15日言詞辯
論終結，判決如下：
    主    文
被告應給付原告新臺幣伍拾捌萬玖仟陸佰零捌元，及自民國九十
九年三月三日起至清償日止，按年息百分之五計算之利息。
訴訟費用由被告負擔。
本判決於原告以新臺幣貳拾萬元為被告供擔保後，得假執行。
    事實及理由
一、本件被告經合法通知，無正當理由未於最後言詞辯論期日到
    場，核無民事訴訟法第386 條各款所列情形，爰依原告之聲
    請，由其一造辯論而為判決。
二、原告主張：被告前係原告之員工，於民國84年8 月31日依「
    台糖公司專案裁減人員方案優惠離退實施要點」（下稱系爭
    要點）辦理優惠離退，原告已依系爭要點給付被告勞工保險
    老年給付補償金新臺幣（下同）960,857 元，被告並於84年
    10月23日簽署切結書（下稱系爭切結書），同意日後如再參
    加勞工保險而領取老年給付時，應將所領取之補償金或老年
    給付（以金額低者為準）繳回原告，嗣被告離職後再加入勞
    工保險，於96年8 月16日離職退保，向勞工保險局申請老年
    給付，已領取589,608 元，原告發函催告被告於99年3 月2
    日返還補償金589,608 元，惟被告屆期仍未履行，爰依系爭
    要點及切結書之法律關係，請求被告返還補償金，並請求自
    催告期滿翌日起算之法定遲延利息。並聲明：如主文第1 項
    所示，並陳明願供擔保，請准宣告假執行。
三、被告則以：伊雖有在系爭要點及切結書上簽名，但伊簽名時
    未仔細看內容，且伊於60年間即進入原告南州糖廠工作，於
    84年間離退，勞工保險年資應有24年，原告卻僅計算為21年
    ，又伊進入原告南州糖廠工作前已參加勞工保險，倘若伊當
    時離退時，原告有將伊先前之勞工保險年資計算進去，伊即
    符合勞工保險老年給付條件，伊於離職後向勞工保險局請領
    老年給付，係因先前保險年資未計算，並無重複計算發放問
    題，況伊離職後並未參加勞工保險，只有參加意外險而已等
    語，資為抗辯。並聲明：請求駁回原告之訴。
四、兩造不爭執事項：
（一）被告前係原告之員工，於84年8 月31日依系爭要點規定辦
      理優惠離退，分別於同年6 月30日、同年10月23日在系爭
      要點之切結書欄位及系爭切結書上簽名，並有系爭要點及
      切結書為證（見本院卷第36、37頁）。
（二）原告已依系爭要點，給付被告勞工保險老年給付補償金96
      0,857 元。
（三）被告離職後，有向勞工保險局領取老年給付589,608 元，
      並有勞工保險局99年2 月6 日保給老字第09960089590 號
      函文為證（見本院卷第38頁）。
（四）原告於99年2 月12日發函催告被告於同年3 月2 日前返還
      補償金589,608 元，被告於同年2 月22日收受，並有上開
      函文及回執為證（見本院卷第39、47頁）。
五、兩造爭執事項為：原告請求被告返還補償金589,608 元，是
    否有據？本院敘述判斷意見如下：
（一）依系爭要點第三條第(三)項第2 款規定：「不符合請領公保
      養老給付者或勞保老年給付者，由公司（即原告）依公務
      人員保險法第16條或勞工保險條例第59條標準補償損失‧
      ‧‧但依法再參加各該保險領取養老（老年）給付時，應
      將原領之補償金繳回，惟所領之養老（老年）給付金額較
      所原領補金低時，僅繳回與所領之養老（老年）給付同金
      額之補償金。」被告並於84年6 月30日在系爭要點之切結
      書欄位簽名，表示「本人願意依前述優惠退遣方案接受退
      休，於優惠專案報奉核定後，依規定辦理有關離退手續，
      絕無異議。」（見本院卷第36頁），且於84年10月23日另
      立切結書載明：「本人黃漏進於84年8 月31日優惠專案退
      休，並已領取勞保老年給付補償金960,857 元，但所領補
      償金於將來再參加該保險領取養老（老年）給付時，同意
      將所領取之補償金繳回臺灣糖業股份有限公司；所領之養
      老（老年）給付金額較所領補償金低時，僅繳回與所領之
      養老（老年）給付同金額之補償金。」（見本院卷第37頁
      ），被告對於其在系爭要點之切結書欄位及系爭切結書上
      簽名不爭執，雖辯稱：伊未看清楚內容即簽名云云，然被
      告並非不識字，且對於提早離退之相關權益應有相當認識
      ，否則豈會選擇提早離退，被告上開所辯，顯不足採，則
      被告於離職後，若再參加勞工保險而領取老年給付，自應
      依系爭要點及切結書規定，以領取金額低者為準，返還補
      償金予原告。
（二）經查，被告於84年8 月31日自原告處離職退保後，復於88
      年9 月28日加入勞工保險，投保單位為聯承實業有限公司
      ，期間歷經轉換投保單位為福震企業股份有限公司、長祐
      工程行，於96年8 月16日離職退保，有勞工保險被保險人
      投保資料表為證（見本院卷第55至57頁），被告辯稱：伊
      自原告處離職後並未參加勞工保險，只有參加意外險云云
      ，洵無足採，又被告對於已向勞工保險局領取老年給付58
      9,608 元等情既不爭執，且勞工保險局99年10月13日保給
      老字第09910258580 號函文載明：「黃漏進先生50年12月
      4 日起斷續加保至57年9 月17日退保，復於62年12月2 日
      再加保，因停保期間已逾2 年，依照當時適用之勞工保險
      條例第15條第2 項規定，黃先生57年9 月17日以前之保險
      年資不予併計，故經濟部所屬機構臺灣糖業股份有限公司
      南州糖廠前於84年10月2 日函囑本局代為核算黃先生勞保
      補償金之保險年資共21年又269 日，係依規定按黃先生自
      62年12月2 日起加保至84年8 月31日由該公司南州糖廠退
      保之日止計算得之，另查，黃先生係33年6 月25日生，至
      84年8 月31日退保時，保險年資滿21年又269 日，惟年齡
      未滿55歲（僅51歲），不符當時適用之勞工保險條例第58
      條第1 項各款得請領老年給付之規定」等語（見本院卷第
      69頁），被告辯稱：伊於離職後向勞工保險局請領老年給
      付，係因先前保險年資未計算，並無重複計算發放問題云
      云，亦不足採，則原告依系爭要點及切結書規定，請求被
      告返還補償金589,608元，洵屬有據。
六、綜上所述，被告有簽署系爭要點及切結書，原告已依系爭要
    點給付被告勞工保險老年給付補償金960,857 元，被告自原
    告處離職後，復加入勞工保險，於96年8 月16日離職退保，
    勞工保險局已給付被告老年給付589,608 元，從而，原告依
    系爭要點及切結書之法律關係，請求被告返還補償金589,60
    8 元，並依民法第203 條、第229 條第2 項、第3 項規定，
    請求自催告期滿翌日即99年3 月3 日起至清償日止，按年息
    5%計算之利息，為有理由，應予准許。
七、本件事證已臻明確，兩造其餘主張及舉證，核與判決結果無
    影響，爰不再予斟酌，併此敘明。
八、原告陳明願供擔保，請准為假執行之宣告，經核無不合，爰
    酌定相當之擔保金額准許之。
九、結論：本件原告之訴為有理由，依民事訴訟法第78條、第39
    0 條第2 項，判決如主文。
中    華    民    國    99    年    11    月    29    日
                  民事第五庭法  官  秦慧君
以上正本係照原本作成。
如對本判決上訴，須於判決送達後20日內向本院提出上訴狀。如
委任律師提起上訴者，應一併繳納上訴審裁判費。
中    華    民    國    99    年    11    月    29    日
                            書記官  胡美儀

司法院資訊處製作；財團法人民間司法改革基金會備份。
